# 实质是否构成业务合并的判断？

提问人：瓜友 melonmate 时间：2021-06-08 00:21:50
【背景】
A为实际控制人，B公司为拟上市主体，C公司为A控制的企业与B公司是兄弟公司。
C公司生产所在地随时面临拆迁，生产经营具有不确定性，且C公司因设备的特殊性，搬迁后设备再组装利用的可能性较低，因此C公司不纳入拟上市主体。
为解决同业竞争问题，C公司未来的业务与客户协商全部转嫁到拟上市公司主体B公司，此后C公司成为B公司的外协加工方，且B公司系C公司的唯一客户，C公司的收入规模和利润水平大幅下降。
【提问】
（ 1 ）按照“业务三要素”，从形式上判断，B公司仅承接C公司的客户不构成业务合并，若考虑到实质上C公司从具备独立投入产出功能的主体（完整业务）变成了加工车间（类似于资产），营业收入大部分转移至B公司，是否应据此在编制法定合并报表时，将C公司按照统一控制合并纳入合并范围？

回答人：chenyiwei
B公司（拟上市主体）承接C的客户资源，将C变为其的一个加工车间，且B公司系C公司的唯一客户（假设C公司承接其他客户的加工业务不具备现实可能性）。这种情况下，虽然BC之间无股权关系，但B仍然很可能控制C，应将C纳入合并报表范围。否则，将存在重大的关联交易和利益输送问题（特别是鉴于“C公司的收入规模和利润水平大幅下降”的事实）。
建议谨慎考虑该方案的可行性。

提问人：瓜友 melonmate 时间：2021-06-09 11:11:40
“否则，将存在重大的关联交易和利益输送问题（特别是鉴于“C公司的收入规模和利润水平大幅下降”的事实）”
针对关联交易：（ 1 ）C公司对B公司收取加工费用的定价是公允的；（ 2 ）加工费占拟上市主体B的全年采购、销售规模均不重大；（ 3 ）C公司是一个不具有持续经营能力的主体，B公司目前找他代工也是过渡方案，后续随着C公司的拆迁，相应交易会终止，长期看B公司会自己扩大产能解决。
针对利益输送：因为C公司在将客户转移给B之前，从事的业务和B是同质的，所以考虑的业务的连续性和完整性，是否可以考虑仅编制备考（非法定报告，不将C纳入合并范围），增加报告使用者对业务的理解？@chenyiwei

回答人：chenyiwei
由于C的利润和业务完全来自B，且B有完全定价权，因此B拥有对C的权力，且可获得可变回报，以及运用权力影响可变回报，所以还是对C具有控制权的（尽管没有股权关系）。